臺灣南投地方法院刑事判決
111年度交訴字第13號
公  訴  人  臺灣南投地方檢察署檢察官 
被      告  謝孟珊



上列被告因過失致死案件，經檢察官提起公訴（110年度復偵字
第9號），本院判決如下：
    主  文
謝孟珊犯過失致人於死罪，處有期徒刑捌月。
    事  實
一、謝孟珊於民國110 年2 月17日12時52分許，駕駛車牌號碼00
    -0000號自用小貨車（下稱乙車），沿南投縣名間鄉南田路
    往南投市方向直行，明知駕駛汽車時應注意車前狀況，隨時
    採取必要之安全措施；行經閃黃燈號誌路口，已預見右前方
    顯示左方向燈車輛，應減速接近，小心通過；在設有禁止超
    車標線之地段，不得超車；而依當時天候晴、有日間自然光
    線、柏油路面、路面乾燥、無缺陷、無障礙物，視距良好，
    並無不能注意之情形，適周萬枝騎乘車牌號碼000-000號普
    通重型機車（下稱甲車），沿相同路段相同方向行駛於謝孟
    珊右前方，行經南投縣名間鄉南田路與瓦厝巷交岔路口，欲
    左轉瓦厝巷，惟謝孟珊竟疏未注意車前狀況，於行經閃黃燈
    號誌路口時，未減速通過，且在不得超車之路段違規自後方
    超車周萬枝，而周萬枝行經閃黃燈號誌路口時，亦未充分注
    意同向左側直行車而貿然左轉，2 車遂不慎發生碰撞，周萬
    枝因而人車倒地，受有左側胸壁挫傷併左側鎖骨、左側第2
    、第3、第4、第5、第6 肋骨閉鎖性骨折、血胸及肺挫傷、
    右手撕裂傷等傷害，送醫後於110 年3 月2 日因肺炎併呼吸
    衰竭不治死亡。嗣謝孟珊於犯罪未發覺前，主動向到場處理
    人員坦承為肇事者而自首接受裁判。
二、案經周萬枝之子女周明德、周淑娟告訴暨臺灣南投地方檢察
    署檢察官相驗後簽分偵查起訴。
    理  由
一、證據能力：
  ㈠本案以下引用被告謝孟珊以外之人於審判外所為陳述之供述
    證據，迄本院言詞辯論終結前，檢察官、被告就該等證據之
    證據能力均未聲明異議，本院審酌該等證據製作時之情況，
    並無違法不當或證明力明顯過低之瑕疵，以之作為證據應屬
    適當，依刑事訴訟法第159 條之5 第2 項之規定，認為均得
    作為證據。
  ㈡其餘認定本案犯罪事實之非供述證據，復無違反法定程序取
    得之情形，亦得作為證據。　
二、認定犯罪事實所憑之證據及理由：
    訊據被告固坦認於案發時、地與周萬枝發生交通事故，而周
    萬枝因傷住院後死亡之事實，惟矢口否認有何過失致死犯行
    ，辯稱：我開車沿南田路往南投市方向直行，我有看到周萬
    枝騎在我右前方，我看到被害人打方向燈後有減速，但被害
    人要轉不轉的，我以為被害人要讓她先過，所以我才直行，
    沒想到被害人之後左轉會撞倒我，我一聽到碰撞聲就馬上下
    車查看，我認為我並無過失云云。
  ㈠經查，被告於上揭時、地，駕車沿南投縣名間鄉南田路往南
    投市方向直行，駛至該路與瓦厝巷之閃光黃燈號誌交岔路口
    時，與周萬枝騎乘之機車發生車禍，致周萬枝因而受有左側
    胸壁挫傷併左側鎖骨、左側第2、第3、第4、第5、第6 肋骨
    閉鎖性骨折、血胸及肺挫傷、右手撕裂傷等傷害，送醫後於
    110 年3 月2 日因肺炎併呼吸衰竭不治死亡，而當時天候晴
    、有日間自然光線、柏油路面、路面乾燥、無缺陷、無障礙
    物，視距良好、路口黃色閃光號誌、該路段劃有雙黃線等情
    ，為被告所不否認，並有道路交通事故現場圖、道路交通事
    故調查報告表㈠㈡、衛生福利部南投醫院診斷證明書、南投縣
    政府警察局南投分局交通事故處理小隊處理道路交通事故談
    話紀錄表、現場暨車輛外觀照片、現場監視錄影畫面照片、
    公路監理電子閘門證號查詢汽車駕駛人資料、臺灣南投地方
    檢察署檢驗報告書、相驗屍體證明書、相驗照片在卷可稽（
    見相卷第32頁至49頁、第52頁至55頁、第63頁至75頁、第78
    頁至83頁），上開事實先堪認定。
　㈡次查，被告為汽車駕駛人，領有普通小型車駕駛執照，有證
    號查詢汽車駕駛人1 份存卷可查（見相卷第54頁至55頁），
    又案發路口為閃黃燈號誌、案發路段係劃有雙黃實線乙節，
    有道路交通事故調查報告表㈠、現場照片2 張在卷可參（見
    相卷第42頁至第44頁），則被告自應注意上揭規定。被告雖
    辯稱行經案發路口時，有踩煞車及按喇叭警示被害人，惟經
    本院勘驗案發路口監視器畫面影像，顯示被告汽車行經案發
    路口時並未明顯減速，直到碰撞到被害人機車為止均未明顯
    煞停，且速度明顯高於被害人之機車等情（勘驗內容詳下述
    ），則被告辯稱已減速慢行云云，已與客觀事證不符。
  ㈢另經本院職權勘驗案發路口監視器錄影畫面，顯示：案發路
    口有閃光黃燈之交通號誌，畫面先出現周萬枝騎乘甲車，沿
    南投縣名間鄉南田路往南投市方向直行，被告駕駛乙車行駛
    在甲車左後方，接近南田路與瓦厝巷路口前，甲車閃爍左轉
    彎之方向燈並稍微靠左方行駛，此時乙車在甲車之左後方，
    乙車稍微靠道路中間雙黃線行駛後仍直行，甲車騎到南田路
    停止線時往左方騎駛，此時乙車已與甲車平行，甲車車頭靠
    近乙車之右側車身，當乙車通過停止線時已超越甲車，之後
    甲車擦撞到乙車右後車身，周萬枝及甲車往左方倒在路面等
    情，有本院勘驗筆錄在卷可稽（見本院卷第57頁至59頁）。
  ㈣綜合上開證據所示，案發路口有閃光黃燈號誌且為雙向禁止
    超車路段，而周萬枝係行駛在被告前方，被告前方視線亦無
    明顯阻擋，而周萬枝於轉彎前確有閃爍左方向燈，顯見被告
    於案發當時行經事故路口前，應可發現在其右前方有周萬枝
    騎乘之機車已欲左轉，惟被告並無任何減速煞停之動作仍貿
    然超越被害人通過路口，致二車發生撞擊，被告自有行經閃
    黃燈號誌路口，未減速慢行做隨時停車準備及違法超車之過
    失。另本件交通事故經送請交通部公路總局臺中區監理所南
    投縣區車輛行車事故鑑定會鑑定及交通部公路總局覆議，鑑
    定及覆議結果亦同本院見解，認定「被告駕駛自用小貨車，
    預見狀況（機車提前顯示左轉方向燈）未妥採安全措施，且
    於劃有雙黃實線（雙向禁止超車）路段（對向有來車）超車
    不當，為肇事主因」、「被告駕駛自用小貨車，行經閃黃號
    誌路口，已預見右前方顯示左方向燈之車輛，仍未注意，並
    減速接近，注意安全，小心通過，為肇事主因。」，此有交
    通部公路總局臺中監理所投鑑字第1100071543號函暨所附之
    鑑定意見書、交通部公路總局路覆字第1100082812號函暨覆
    議意見書各1 份在卷可佐（見偵卷第8 頁至11頁，第29頁至
    32頁），足見被告上開所辯，顯屬卸責之詞，不足採信。
  ㈤按「本標線分雙向禁止超車線及單向禁止超車線二種。雙向
    禁止超車線，用雙黃實線」、「閃光黃燈表示「警告」，車
    輛應減速接近，注意安全，小心通過。」、「汽車行駛時，
    駕駛人應注意車前狀況及兩車並行之間隔，並隨時採取必要
    之安全措施，不得在道路上蛇行，或以其他危險方式駕車。
    」、「在設有學校、醫院標誌或其他設有禁止超車標誌、標
    線之處所、地段或對面有來車交會或前行車連貫二輛以上者
    ，不得超車。」道路交通標誌標線號誌設置規則第166 條第
    2 項、第211 條第1 項第1 款、道路交通安全規則第94條第
    3 項、第101 條第1 項第2 款分別定有明文。被告領有駕駛
    執照，對於上開規則應無不知之理，其於上開時、地駕駛車
    輛，理應注意上開道路交通安全規則，而依卷附道路交通事
    故調查報告表所示，肇事當時天候晴、有日間自然光線、柏
    油路面、路面乾燥、無缺陷、無障礙物，視距良好、路口閃
    光黃色號誌、路段劃有雙黃實線，且依被告之智識、能力，
    又無不能注意之情事，竟疏未注意未減速慢行做隨時停車準
    備，仍貿然行使超車，導致事故發生，其上開駕駛行為具有
    過失甚明。另雖上開鑑定及覆議結果復均認被害人未充分注
    意同向左側直行車行駛動態，為肇事次因，但被告於本案道
    路交通事故既有如前述之過失，則被害人之與有過失，仍無
    以卸除被告應負之過失責任。
　㈥綜上，被害人周萬枝因本件車禍受有左側胸壁挫傷併左側鎖
    骨、左側第2、第3、第4、第5、第6 肋骨閉鎖性骨折、血胸
    及肺挫傷、右手撕裂傷等傷害，經人報警後隨即住院治療，
    並於110 年3 月2 日因肺炎併呼吸衰竭不治死亡已如前述，
    是被告之過失行為與被害人周萬枝之死亡，具相當之因果關
    係。被告上開犯行，堪以認定，應依法論科。
三、論罪科刑：
  ㈠核被告所為，係犯刑法第276 條之過失致人於死罪。
  ㈡又被告於本案肇事後，報案人或勤指中心轉來資料未報明肇
    事人姓名，員警前往現場處理時，被告在場，在有偵查犯罪
    職權之公務員未發覺為犯嫌前，當場向前往處理之警員承認
    肇事等情，有上揭自首情形紀錄表附卷可查（見相卷第50頁
    至51頁) ，核與自首要件相符，爰依刑法第62條前段規定減
    輕其刑。
  ㈢爰審酌被告因疏未遵守道路交通安全規則，因而肇致本件交
    通事故，致被害人不幸死亡，使被害人家屬頓失至親、精神
    上痛苦甚鉅，所為實有不該，兼衡被告違背義務之過失程度
    、迄今尚未與被害人家屬和解及其犯後態度，暨參酌被告大
    學畢業畢業之教育程度，擔任家管、經濟狀況勉持等一切情
    況，量處如主文所示之刑。
據上論斷，應依刑事訴訟法第299 條第1 項前段，判決如主文。
本案經檢察官簡汝珊提起公訴，檢察官劉景仁、王晴玲到庭執行
職務。　
中　　華　　民　　國　　111 　年　　10　　月　　17　　日
                          臺灣南投地方法院刑事第五庭   
　　　　　　　　　            審判長法　官  張國隆
　　　　　　　　　                  法  官  施俊榮
　　　　　　　　　                  法  官  羅子俞
以上正本證明與原本無異。 
如不服本判決，應於收受本判決20日內向本院提出上訴書狀，並
應敘述具體理由，如未敘述上訴理由者，應於上訴期間屆滿後20
日內補提理由書狀於本院（均須依他造當事人之人數附繕本）「
切勿逕送上級法院」。
告訴人或被害人如對於本判決不服者，應具備理由請求檢察官上
訴，其上訴期間之計算係以檢察官收受判決正本之日期為準。
                                    書記官  林佩儒
中　　華　　民　　國　　111 　年　　10　　月　　17　　日

附錄本案論罪科刑法條：
中華民國刑法第276條
因過失致人於死者，處5年以下有期徒刑、拘役或50萬元以下罰
金。